【裁判字號】    97,簡上,841
【裁判日期】    980227
【裁判案由】    賭博
【裁判全文】
臺灣高雄地方法院刑事判決          97年度簡上字第841號
上  訴  人
即  被  告  乙○○
            戊○○
上列上訴人等因賭博案件，不服本院高雄簡易庭民國97年7 月25
日97年度審簡字第3646號判決（聲請簡易判決處刑案號：臺灣高
雄地方法院檢察署97年度偵字第7925、11430 號），提起上訴，
本院管轄之第二審合議庭判決如下：
    主  文
原判決關於乙○○、戊○○部分撤銷。
乙○○共同犯賭博罪，處罰金新臺幣壹萬元，如易服勞役，以新
臺幣壹仟元折算壹日。扣案如附表編號八所示之物，沒收之。
戊○○共同犯賭博罪，處罰金新臺幣伍仟元，如易服勞役，以新
臺幣壹仟元折算壹日。扣案如附表編號八所示之物，沒收之。
    事  實
一、乙○○自民國95年11月15日起向謝自勝盤下址設高雄市○○
    區○○街276 號1 樓（聲請簡易判決處刑書誤載為高雄市鹽
    埕區○○○路269 號1 樓）之「茂勝遊樂場」（業依電子遊
    戲場業管理條例之規定辦理營利事業登記，經高雄市政府核
    發營利事業登記證及電子遊戲場營業級別證），經營電子遊
    戲場業，而為「茂勝遊樂場」之實際負責人，於97年3 月5
    日20時許，與其所僱用之員工戊○○，共同基於賭博之犯意
    聯絡，在上址之公眾得出入場所內，由戊○○為進入店內消
    費且具賭博犯意之己○○（經原審判處罰金新臺幣2,000 元
    確定在案）開分後，己○○在店內把玩附表編號8 所示之電
    子遊戲機臺，而依該機臺所設定之射倖方法押注，以倍數累
    積或扣減積分，旋於同日21時30分許，己○○累積積分12,0
    00分向戊○○要求洗分並兌換現金，戊○○乃予以洗分並至
    櫃臺拿取現金新臺幣（下同）600 元交付予己○○，雙方以
    此射倖方式賭博財物。旋於同日21時35分許，己○○步出該
    茂勝遊樂場，即為埋伏員警在鹽埕區○○○路269 號1 樓前
    查獲，並自己○○身上扣得賭資600 元現金，復在上開「茂
    盛遊樂場」內扣得如附表編號8 所示為乙○○所有而作為當
    場賭博器具之機臺（含其IC板）1 臺，及為乙○○所有然與
    上開賭博無關之如附表編號1 至7 、9 至20所示之物，始循
    線查全情。
二、案經高雄市政府警察局鹽埕分局報告臺灣高雄地方法院檢察
    署檢察官偵查聲請以簡易判決處刑。
    理  由
一、證據能力部分：
（一）按被告以外之人於審判外之言詞或書面陳述，除法律有規
      定者外，不得作為證據，刑事訴訟法第159 條定有明文。
      本案證人己○○警詢之陳述，為被告以外之人於審判外之
      陳述，並據被告等爭執其證據能力，且未據檢察官舉證該
      等陳述有何其他法律規定認為有證據能力之情況，應無證
      據能力。
（二）次查證人己○○於檢察官偵查中經具結而為之陳述，固係
      被告以外之人於審判外所為之言詞陳述，然其證言，已經
      檢察官諭知證人有具結之義務及偽證之處罰並命朗讀結文
      具結擔保其證言之真實性，又查無違法取證之瑕疵存在，
      應無顯不可信之情形，依刑事訴訟法第159 條之1 第2項
      之規定，自得為證據。
（三）再按被告以外之人於審判外之陳述，雖不符同法第159 條
      之1 至之4 之規定，而經當事人於審判程序同意作為證據
      ，法院審酌該言詞陳述或書面陳述作成時之情況，認為適
      當者，亦得為證據。查本案所引用之其餘證據資料（詳後
      引證據），其中屬傳聞證據部分，因被告等及檢察官均同
      意可作為證據使用，本院審酌該證據作成之情況，並無違
      法取得之情況，認以之作為證據，應屬適當，均有證據能
      力。
二、訊據上訴人即被告乙○○、戊○○固均坦認被告乙○○係「
    茂勝遊樂場」之實際負責人，及自96年9 月28日起僱用被告
    戊○○，負責在電子遊戲場內擔任開分、洗分之工作等事實
    ，惟均矢口否認有何賭博犯行，並均辯稱：伊等無賭博行為
    ，客人來「茂勝遊樂場」打玩遊戲機時，無論是否為熟客，
    均禁止就所得之分數兌換現金，員警於上開查獲時間前來搜
    索「茂勝遊樂場」時，現場僅有6 名客人，且其中並無證人
    己○○在內，被告戊○○當日亦未為證人己○○兌換600 元
    現金云云（簡上卷第43、44頁）。經查：
（一）被告乙○○自95年11月15日起向案外人謝自勝盤下「茂盛
      遊樂場」經營電子遊戲場業，為「茂勝遊樂場」之實際負
      責人，並自96年9 月28日起僱用被告戊○○，負責在「茂
      盛遊樂場」內擔任開分、洗分之工作等事情，業據被告乙○○、戊○○供承在卷（簡上卷第43、44頁），並有卷附
      高雄市政府營利事業登記證、高雄市政府電子遊戲場營業
      級別證、租賃契約書各1 份（警二卷第40、41頁；警一卷
      第10頁）為佐，此部分事實，堪以認定。又「茂勝遊樂場
      」既領有營利事業登記，而提供電子遊戲機供不特定人消
      費娛樂，並藉以獲利，自屬公眾得出入之場所無疑。
（二）被告等雖否認有上開賭博行為，然此則據證人己○○於偵
      查中證稱：於案發當時係以2,000 元向被告戊○○兌換成
      40,000分，打玩「LC-88 」水果機臺，洗分時20分可以兌
      換1 元，其打玩至最後剩下12,000分，乃將機臺上之分數
      換成計分卡，將計分卡放在櫃檯上，被告戊○○即將600
      元放在其手掌上，其步出「茂勝遊樂場」後，就在七賢三
      路269 號前為警查獲等情在卷（警二卷第50頁），核與證
      人即查緝員警魏敏雄於審理中結證：本案查獲前，其喬裝
      客人進入店內打玩滿貫大亨之遊戲，證人己○○所把玩之
      機臺就在其背後，其同事孫志郎則在店外支援，之後其目
      睹證人己○○拿積分卡去櫃臺後，被告戊○○有塞東西給
      證人己○○等語（簡上卷第73、74頁），暨證人孫志郎亦
      於審理中結證：證人魏敏雄喬裝進入店內，之後有打電話
      給另外一名同事，同事再打電話通知其證人己○○之特徵
      穿著，表示要予以攔查，其乃在七賢三路、新興街口附近
      攔下證人己○○，先詢問證人己○○有無洗分兌換現金，
      證人己○○本來不說，其告知埋伏員警已經看到證人己○○在「茂勝遊樂場」內換錢，證人己○○聽聞後猶豫一段
      時間，即坦承在「茂勝遊樂場」內洗分換了600 元現金，
      其乃通知制服警察前往搜索「茂勝遊樂場」等情（簡上卷
      第74、77頁）互核相符。而證人己○○與被告乙○○、戊○○並不認識，亦無仇恨，業據其等供承在卷（警一卷第
      8 頁、警二卷第3 頁），本無故意設辭構陷被告2 人之理
      ；又證人己○○於本案發生前並無前科，其亦因上開賭博
      行為經原審量處罰金2,000 元，且未上訴而確定在案，經
      臺灣高雄地方法院檢察署以97年度執罰字第601 號予以執
      行在案，有臺灣高等法院被告前案紀錄表、原審判決及其
      送達證書、臺灣高雄地方法院檢察署97年8 月26日雄簡惟
      崙97執罰601 字第60648 號函各1 份在卷可參（原審卷第
      8 、13、28、29、32頁），果無其情，證人己○○亦當無
      故為不利於己陳述而自陷刑責之理，益見證人己○○上開
      所證屬實。又證人己○○於案發當時所把玩之電子遊戲機
      臺，為高雄市政府警察局行政科專勤組扣押物品目錄表編
      號9 所示「LC-88 水果臺」12臺中經標註編號12之機臺，
      亦有高雄市政府警察局行政科專勤組扣押物品目錄表、機
      臺照片及其說明各1 份在卷足憑（警二卷第28、44頁）。
      此外，復有高雄市政府警察局行政科專勤組搜索扣押筆錄
      、扣押物品目錄表各2 份、臨檢現場紀錄表1 份、現場蒐
      證照片12幀附卷可稽，更有現金600 元扣案可憑，均與上
      開證人己○○、魏敏雄、孫志郎所證情節吻合，則本案被
      告乙○○、戊○○共同經營「茂勝遊樂場」，確有於97年
      3 月5 日20時許至21時30分許間，以該遊樂場如附表編號
      8 所示電子遊戲機作為賭博之器具，為證人己○○洗分兌
      換現金，而當場賭博財物等情，已堪認定。被告2 人辯稱
      未為客人洗分兌換現金云云，即無可採。
（三）被告乙○○、戊○○雖辯稱員警封鎖「茂勝遊樂場」現場
      時，現場賭客並無證人己○○云云。然本案係員警孫志郎
      在證人己○○步出店外後，上前查明證人己○○確有以上
      開機臺之積分兌換現金之行為後，始通知其餘警力進入「
      茂勝遊樂場」搜索，已如前述，則本件在員警搜索「茂盛
      遊樂場」之際，證人己○○既已先在店外為警查獲，自無
      可能於搜索「茂勝遊樂場」時仍在該店內，而本案於查獲
      前，證人己○○確有前往「茂勝遊樂場」打玩遊戲機，並
      向被告戊○○洗分兌換600 元現金後離開，且此一過程均
      在埋伏員警監看之中，既經認定如前，被告2 人有為客人
      洗分兌換現金之賭博犯行，仍堪以認定，其等此部分所辯
      ，核與上開犯行無影響。況依證人魏敏雄於本院審理中證
      稱：搜索之警力是事後才到現場，證人己○○洗分兌換現
      金時，只有其一人在店內，被告戊○○當時站在櫃臺，其
      若在證人己○○離開之際上前逮捕，並無法同時控制被告
      戊○○，其顧慮被告戊○○可能趁機逃逸或將要查扣之事
      證湮滅，所以沒有隨即上前逮捕等語（簡上卷第77頁）；
      及證人孫志郎於審理中證稱：在沒有確定證人己○○兌換
      了多少現金及有無涉嫌賭博前，不宜打草驚蛇，所以等證
      人己○○走出「茂勝遊樂場」後，經由其等外面人員盤查
      證人己○○以確認有洗分兌換現金之賭博行為後，才通知
      制服警察支援發動搜索等情（簡上卷第77頁），亦可知本
      案係因考量蒐證之完整及警力調度，始未能於兌換現金之
      際上前逮捕被告戊○○與證人己○○，員警此部分作為，
      亦難認有何違法或不當之處。被告乙○○、戊○○執此為
      己脫罪，顯無理由。
（四）再被告乙○○、戊○○又辯稱證人己○○為警方線民而有
      故意構陷其2 人之情云云（簡上卷第77頁）。然此則據證
      人孫志郎證稱：證人己○○並非線民等語在卷（簡上卷第
      77頁）。且核證人己○○於本案查獲前並無前科，已如前
      述，其當無配合警方辦案而自甘承認賭博行為致留下刑事
      犯罪前科之理。又證人己○○為警查獲之際，尚且先否認
      犯行，經警表明業已在旁埋伏而觀見該等過程後，見事跡
      敗露後，尚猶豫一段時間始坦承犯行，業經證人孫志郎結
      證明確，已如前述，顯見證人己○○並非一開始即坦承犯
      行，而於犯行為警發覺之際，仍有迴護自己並試圖隱匿犯
      行之舉，難認有積極配合員警偵查作為以構陷被告2 人之
      情。則被告乙○○、戊○○辯稱證人己○○係線民云云，
      顯係臨訟杜撰卸責之詞，毫無可採。
（五）被告等雖又請求傳訊證人丙○○、丁○○，以證案發當時
      並未為證人己○○洗分兌換現金云云（簡上卷第45頁）。
      惟依被告戊○○辯稱：員警搜索前，證人丙○○、丁○○
      有進來「茂勝遊樂場」內與其聊天一段時間，可以證明其
      並未洗分兌換現金給證人己○○之情（簡上卷第45頁），
      被告戊○○理應自始即知有該2 證人之存在，則衡諸常情
      ，被告乙○○、戊○○應可於警詢之第一時間向警方供出
      此部分事實，以利警方查明案情，然何以於警詢中均隻字
      未提該等有利之證據？又被告戊○○於97年3 月6 日偵查
      中接受檢察官詢問時，亦未供出上情，反而係由被告乙○○遲至97年5 月21日偵查中始辯稱有2 位證人可作證，但
      亦未提供證人姓名、住所，遲至原審逕予處刑後，始突於
      上訴程序中提出各該證人之姓名，實有可疑。再被告乙○○於審理中曾辯稱：去找證人丁○○但找不到，證人丙○○為廟宇之報馬仔，因有祭祀要事無法到庭云云（簡上卷
      第71 頁） ，然以被告乙○○供承：證人丙○○、丁○○
      與被告戊○○並不熟，一般情形，其不會知悉店內客人之
      實際住居所等情（簡上卷第78頁），何以被告乙○○卻知
      悉證人丙○○、丁○○之住居所、職業及行蹤，更有疑義
      ，均已難排除被告2 人有於事後拼湊跡證，為己卸責之情
      。況本件事證已明，業如前述，自無再予傳訊證人丙○○
      、丁○○之必要，附此敘明。
（六）綜上，本件事證明確，被告二人上開犯行，洵堪認定，應
      予依法論科。
三、核被告乙○○、戊○○所為，均係犯刑法第266 條第1 項之
    賭博罪。又被告乙○○、戊○○就上開犯行，有犯意聯絡及
    行為分擔，均為共同正犯。原審據以論罪科刑，固非無見，
    惟：（一）本案被告乙○○前於96年2 月19日9 時許，在「
    茂勝遊樂場」內，與其所雇用之店員陳姿妙共同基於賭博之
    犯意聯絡，由陳姿妙為亦具賭博犯意之賭客李進雄以現金開
    分，再由賭客李進雄於同日11時50分許結束遊戲後，請陳姿
    妙為其洗分兌換現金，而交付2,400 元予李進雄，雙方以此
    射倖性之方式賭博財物，而為警查獲，並經本院於97年6 月
    20日以97年度簡上字第3 號判處罰金30,000元確定在案，有
    臺灣高等法院被告前案紀錄表、上開刑事判決書各1 份在卷
    可憑，則被告乙○○於96年2 月19日9 時許至11時50分為警
    查獲止之賭博犯罪行為，業經判決確定，原審疏未注意及此
    ，就此部分仍逕予處刑，或有誤會。（二）本件所查獲僅係
    被告乙○○、戊○○於97年3 月5 日20時許至21時30分許之
    賭博犯行，尚乏積極證據可資證明被告乙○○、戊○○除上
    開時間外，另有自95年11月間起至97年3 月5 日20時許止（
    扣除上開經判決確定之96年2 月19日9 時許至11時50分許此
    一期間）基於賭博之集合犯意，而以電子遊戲機臺供不特定
    人賭博之行為（詳如後述），原審認被告乙○○、戊○○基
    於賭博之集合犯意，自95年11月15日起，於「茂勝遊樂場」
    內擺設電子遊戲機臺，供不特定人賭博財物，容有未恰。（
    三）本件證人己○○所把玩之電子遊戲機臺僅有附表編號8
    所示電子遊戲機，已如前述，此固屬當場賭博之器具，惟其
    餘扣案之電子遊戲機臺19臺（含IC板21塊），尚非當場賭博
    之器具，惟原審認亦屬當場賭博之器具而併依刑法第266 條
    第2 項規定宣告沒收，亦有不當。則被告2 人上訴否認犯罪
    ，雖無可採，然原判決既有前揭可議之處，仍屬無可維持，
    應予撤銷改判。
四、爰審酌被告乙○○係電子遊藝場實際負責人，於前案為警查
    獲後復再犯本案相類之犯行，犯後又飾詞狡辯，甚為惡劣，
    被告戊○○則係店員，就上開犯行係依被告乙○○指示而為
    之行為分擔，情節雖較輕，但亦未坦認犯行，態度不佳，毫
    無悔意，並斟酌被告乙○○前另有違反臺灣省菸酒專賣條例
    、賭博、違反著作權法等前科，素行非佳，而被告戊○○則
    無犯罪前科，有臺灣高等法院被告前案紀錄表2 份在卷可稽
    等一切情狀，分別量處如主文所示之刑，併均諭知如主文所
    示之易服勞役折算標準，以資懲儆。末查本案證人己○○所
    打玩之如附表編號8 所示機臺，係屬當場賭博之器具，應依
    刑法第266 條第2 項沒收之。扣案如附表編號1 、3 至7 、
    9 至20所示之物，為被告乙○○所有供經營電子遊戲場業所
    用之物，與本案賭博犯行無涉，扣案如附表編號2 所示現金
    ，為店內零用金，業據被告乙○○供明在卷（簡上卷第83頁
    ），無證據證明係在賭檯或兌換籌碼處之財物或供
    本件賭博犯罪所用；扣案如附表編號21所示現金600 元，為
    證人己○○犯賭博罪所得之財物，爰均不予宣告沒收，併此
    敘明。
五、聲請簡易判決處刑意旨另以：被告乙○○於95年11月15日起
    至97年3 月5 日20時前，於上址之公眾得出入場所內，擺設
    上開扣案電子遊戲機臺共計20臺，並自96年9 月28日起僱用
    有共同犯意聯絡之員工戊○○，負責在電子遊戲場內擔任開
    分、洗分及將賭客之積分兌換成現金等工作，與不特定人賭
    博財物，其賭博方法係依據不同之電動機具，以現金依比例
    開分後，再依該機具所設定之射倖方法押注，若押中即可贏
    得不同倍數之分數，反之則該分數歸機臺所有，賭客得以依
    最後累積之分數告知現場看顧之店員，店員即依累積分數洗
    分後，隨後即將累積分數依一定比例兌換等值之現金交予賭
    客，因認被告乙○○此部分所為，亦涉犯刑法第266 條第1
    項賭博罪等語。惟查：
（一）被告乙○○於96年2 月19日9 時許至同日11時50分許之賭
      博事實，業為本院97年度簡上字第3 號確定判決之既判力
      效力所及，已如前述，本應就此諭知免訴，惟聲請簡易判
      決處刑意旨認此部分與前開經論罪科刑部分，係於同一處
      所內反覆營業為之，而為集合犯之實質上一罪關係，就此
      爰不另為免訴之諭知。
（二）另聲請簡易判決處刑意旨雖又認被告乙○○自95年11月15
      日止至96年2 月19日9 時許前及96年2 月19日11時50分許
      至97年3 月5 日20許及被告戊○○自96年9 月28日起至97
      年3 月5 日20時許止均有賭博犯行等語，惟本件「茂盛遊
      樂場」場係政府許可經營電子遊戲場業之場所，有高雄市
      政府營利事業登記證、高雄市政府電子遊戲場營業級別證
      各1 紙在卷為憑（警二卷第40、41頁），被告乙○○、戊○○擺設電子遊戲機供不特定人前往打玩，而提供娛樂，
      乃屬合法之營業行為，本難以被告乙○○、戊○○經營「
      茂勝遊樂場」且其中於97年3 月5 日20時許至21時30分許
      與證人己○○對賭，而逕予推認其等於所有經營期間均反
      覆從事賭博行為。參以證人魏敏雄於案發前一週雖至該店
      內查訪，但並未看見有客人實際以打玩電子遊戲機之積分
      兌換金錢，業據其於本院審理中證述明確（簡上卷第73、
      75、81頁），亦無從認定被告乙○○、戊○○有何此部分
      之犯行；況依證人己○○於偵查中證稱：案發之前，到「
      茂勝遊樂場」打玩電子遊戲機已約有3 個多星期，先前2
      次店家都不兌換現金給其，到最後與店家熟識才有兌換現
      金（警二卷第50頁），益見被告2 人於經營期間內，並非
      每次於客人進店消費時即與之對賭。再檢察官更未具體指
      出被告乙○○、戊○○於上開期間內，有以何電子遊戲機
      與何一賭客對賭以及究竟賭得何種財物之具體犯罪行為，
      或就此提出其他積極證據以為佐證，則本件檢察官就此部
      分所指，尚不足使本院達於通常一般之人均不致有所懷疑
      ，而得確信其為真實之程度，致使無從形成有罪之確信，
      則依罪證有疑利於被告之證據法則，即不得遽為不利被告
      等之認定，依法本應為無罪之諭知，惟聲請簡易判決處刑
      意旨認此部分與前開經論罪科刑部分，係於同一處所內反
      覆營業為之，而為集合犯之實質上一罪關係，就此亦不另
      為無罪之諭知。
六、至己○○所犯賭博犯行部分，業經原審判處罰金2,000 元且
    未據上訴而確定，自不另論列，附此敘明。
論上論斷，應依刑事訴訟法第455 條之1 第1 項、第3 項、第36
9 條第1 項前段、第364 條、第299 條第1 項前段，刑法第28條
、第266 條、第43條第3 項，刑法施行法第1 條之1 ，判決如主
文。
本案經檢察官甲○○到庭執行職務。
中    華    民    國    98    年    2     月    27    日
                  刑事第十三庭  審判長  法  官  唐照明
                                        法  官  楊國煜
                                        法  官  黃苙荌
以上正本證明與原本無異。
不得上訴。
中    華    民    國    98    年    3     月     2    日
                                        書記官  廖佳玲
附表
┌──┬─────────────────┬────┐
│編號│扣案之物品                        │ 數  量 │
├──┼─────────────────┼────┤
│1   │日報表（各機臺開洗分表）          │1張     │
├──┼─────────────────┼────┤
│2   │新臺幣28,400元                    │        │
├──┼─────────────────┼────┤
│3   │開洗分鑰匙                        │2支     │
├──┼─────────────────┼────┤
│4   │寄分卡1000分                      │25張    │
├──┼─────────────────┼────┤
│5   │寄分卡500分                       │10張    │
├──┼─────────────────┼────┤
│6   │寄分卡100分                       │40張    │
├──┼─────────────────┼────┤
│7   │寄分卡50分                        │7張     │
├──┼─────────────────┼────┤
│8   │編號12之「LC-88水果」機臺 （含其  │1臺     │
│    │IC板）                            │        │
├──┼─────────────────┼────┤
│9   │「劍龍」機臺                      │1臺     │
├──┼─────────────────┼────┤
│10  │「劍龍」機臺IC板                  │1塊     │
├──┼─────────────────┼────┤
│11  │「LC-88水果」機臺                 │11臺    │
├──┼─────────────────┼────┤
│12  │「LC-88水果」機臺IC板             │11塊    │
├──┼─────────────────┼────┤
│13  │「5PK」機臺                       │2臺     │
├──┼─────────────────┼────┤
│14  │「5PK」機臺IC板                   │2塊     │
├──┼─────────────────┼────┤
│15  │「滿貫大亨」機臺                  │3臺     │
├──┼─────────────────┼────┤
│16  │「滿貫大亨」機臺IC板              │3塊     │
├──┼─────────────────┼────┤
│17  │「金馬」機臺                      │1臺     │
├──┼─────────────────┼────┤
│18  │「金馬」機臺IC板                  │1塊     │
├──┼─────────────────┼────┤
│19  │「賽馬」機臺（一機兩人座）        │1臺     │
├──┼─────────────────┼────┤
│20  │「賽馬」機臺IC板                  │3塊     │
├──┼─────────────────┼────┤
│21  │新臺幣600元                       │        │
└──┴─────────────────┴────┘
附錄本案論罪科刑法條全文：
中華民國刑法第266條
在公共場所或公眾得出入之場所賭博財物者，處1 千元以下罰金
。但以供人暫時娛樂之物為賭者，不在此限。
當場賭博之器具與在賭檯或兌換籌碼處之財物，不問屬於犯人與
否，沒收之。


司法院資訊處製作；財團法人民間司法改革基金會備份。
